【裁判字號】    99,交聲,5
【裁判日期】    990223
【裁判案由】    聲明異議
【裁判全文】
臺灣屏東地方法院交通事件裁定           99年度交聲字第5號
原處分機關  交通部公路總局高雄區監理所屏東監理站
異  議  人
即受處分人  甲○○
上列受處分人因違反道路交通管理處罰條例事件，對於交通部公
路總局高雄區監理所屏東監理站民國98年12月28日所為之處分（
原處分：屏監違字第裁82-V00000000號）聲明異議，本院裁定如
下：
    主  文
異議駁回。
    理  由
一、原處分意旨略以：異議人即受處分人甲○○於民國98年11月
    11日20時55分許，駕駛車牌號碼7669-WU 號自用小客車，行
    經屏東縣東港鎮○○路時，因有汽車行駛於一般道路上汽車
    駕駛人未繫安全帶之違規事實，為警掣單舉發，嗣原處分機
    關即交通部公路總局高雄區監理所屏東監理站認異議人上開
    情形，違反道路交通管理處罰條例第31條第1 項之規定，裁
    處罰鍰新臺幣（下同）1,500 元等語。
二、聲明異議意旨略以：伊當時係因遇到臨檢，遂停車解開安全
    帶接受盤查。且員警在未告知伊狀況下，遂將伊之駕照拿去
    開罰單等語。
三、按汽車行駛於道路上，其汽車駕駛人或前坐者未繫安全帶者
    ，處駕駛人1,500 元罰鍰，道路交通管理處罰條例31條第1
    項，定有明文。經查：
（一）異議人於於98年11月11日20時55分許，駕駛車牌號碼7669
      -WU 號自用小客車，行經屏東縣東港鎮○○路時，因有汽
      車行駛於一般道路上汽車駕駛人未繫安全帶等情，業據舉
      發員警陳峰勳陳稱：伊於98年11月11日20至23時執行取締
      酒駕勤務，於20時55分許，在屏東縣東港鎮○○路慶發漁
      具前執行路檢，斯時實施道路縮減為一車道，左右側各站
      立一名員警檢視車輛，若發現有違規情事即示意加以攔停
      舉發。伊見異議人車行進中減速靠近路檢點，伊站立位置
      與異議人同側，發現異議人未繫安全帶，旋即吹哨攔停舉
      發等語甚詳，有其出具之職務報告書在卷可參（見本院卷
      第10、20頁）。核諸上開陳述，關於舉發異議人當日駕駛
      汽車未繫安全帶之之過程，陳述甚為具體、詳盡，亦無違
      背經驗法則、論理法則之處。
（二）又交通違規行政爭訟之舉證責任原理，應非如刑事案件中
      ，必須超越任何合理懷疑，始可為有罪判決之嚴格程度，
      而係應與民事訴訟之舉證責任原理相類似，亦即基本上應
      就行政機關與人民所各自主張有利於己之事實，分配其應
      盡之舉證責任，而非逕予適用刑事訴訟上之無罪推定原則
      ，此觀諸行政訴訟法第136 條規定行政訴訟程序準用民事
      訴訟法第277 條舉證責任分配原則之立法意旨，即可明瞭
      。準此，本件異議人僅空言指摘：伊係因停車接受臨檢，
      遂解開安全帶云云，然異議人迄未提出或聲請調查何項事
      證，以實其說，或用以佐證員警舉發過程有何瑕疵可指，
      尚難令本院為有利於異議人之認定。
（三）復佐以一般執行路檢勤務之員警，衡情除已明確發現有違
      規或不法情事，始會將行經路檢點之車輛予以攔停受檢外
      ，其餘經過路檢點之車輛均會令其自行通過，以免因攔檢
      點之設置造成該路段交通壅塞；再佐一般行經員警所設置
      路檢點之車輛，均會降低行車速度，俾利員警進行檢查。
      是故，倘異議人前開所辯為真，則舉發員警當不會予以攔
      停舉發；再者，於通過路檢點車輛之車速甚為緩慢之情況
      下，值勤員警應可仔細檢視每台行經路檢點之車輛有無違
      規或不法情事，而舉發員警心神專注於舉發地點通過該路
      段之車輛有無交通違規或不法事實，應不至於誤為舉發，
      是異議人前開所辯，委無足採。
（四）再者，本件舉發員警與異議人既不相識，亦無怨隙，衡情
      無設詞攀誣異議人之必要，益徵舉發員警前開所述，尚非
      子虛；另交通警察掣單舉發違反道路交通管理處罰條例所
      列違規事實，本質上為行政處分，係公務員基於職務上權
      力，依法就特定之具體事件所為具公法上效果之單方面行
      政行為，基於公務員為公法上行為具有公信力之原則，該
      行政行為當可被推定為真正，其據以依法處分之事實認定
      亦為正確無誤。
（五）從而，本件異議人於上開時、地，有汽車行駛於一般道路
      上，汽車駕駛人未繫安全帶之違規事實，應堪已認定。
四、至異議人另辯稱：員警在未告知之情況下，遂將伊之駕照拿
    去開罰單云云。惟此涉及員警執行交通稽查勤務時之執行方
    式、程序面向之問題，與認定異議人有無首揭交通違規行為
    無涉，併予敘明。
五、爰依道路交通案件處理辦法第19條，裁定如主文。
中    華    民    國    99    年    2     月    23    日
                  交通法庭      法  官  羅森德
以上正本證明與原本無異。
如不服本裁定應於收受送達後5 日內向本院提出抗告書狀敘述抗
告之理由抗告於臺灣高等法院高雄分院。
中    華    民    國    99    年    2     月    23    日
                                書記官  盧姝伶

司法院資訊處製作；財團法人民間司法改革基金會備份。
